臺灣花蓮地方法院刑事判決　　　　　　　100年度交易字第3號
公　訴　人　臺灣花蓮地方法院檢察署檢察官
被　　　告　邱品嘉
選任辯護人　魏辰州律師
上列被告因過失致死案件，經檢察官提起公訴（99年度調偵字第
99號），本院判決如下：
    主  文
邱品嘉因過失致人於死，處有期徒刑捌月。
    事  實
一、邱品嘉前因酒後駕車而遭吊扣駕駛執照，於駕駛執照吊扣期
    間，於民國99年4月22日凌晨，駕駛車號IX-1263號自小客車
    ，沿花蓮縣花蓮市農兵橋由西往東方向行駛，迨同日凌晨0
    時10分許，行經農兵橋與尚志路口時，本應注意車輛行經閃
    光紅燈號誌交岔路口，應暫停讓幹線道車輛先行、轉彎車應
    讓直行車先行，及行至交岔路口中心處始得左轉等規定，而
    當時為晴天之夜間、該路段夜間有照明，為鋪設柏油、路面
    乾燥、無缺陷、無障礙物、視線良好，限速時速50公里之道
    路，並無不能注意之情事，竟疏未注意，未暫停讓直行車先
    行，且未到交岔路口中心處即搶先左轉，適有戴士騰騎乘車
    號 K7Z-157號重型機車後載呂大平，沿尚志路由北往南方向
    行駛至該交岔路口，亦疏未注意飲酒過量不得騎車，及行經
    閃光黃燈號誌之交岔路口，應減速慢行，作好隨時停車之準
    備，竟以約80公里之時速超速行駛，致兩車相撞，戴士騰受
    有顏面部、腹部、四肢部挫傷併骨折等傷害，導致出血性休
    克而死亡，呂大平則受有左腳肌肉挫傷（未提過失傷害告訴
    ）。嗣警據報前往處理，邱品嘉於警方發覺其係肇事者之前
    ，主動向警方自首為肇事者而接受裁判。
二、案經戴士騰之母陳秀娥訴請臺灣花蓮地方法院檢察署檢察官
    偵查起訴。
    理  由
甲、證據能力：
    按被告以外之人於審判外之陳述，雖不符刑事訴訟法第 159
    條之 1至159條之4之規定，而經當事人於審判程序同意作為
    證據，法院審酌該言詞陳述或書面陳述作成時之情況，認為
    適當者，亦得為證據。當事人、代理人或辯護人於法院調查
    證據時，知有第159條第1項不得為證據之情形，而未於言詞
    辯論終結前聲明異議者，視為有前項之同意。刑事訴訟法第
    159條之5定有明文。被告邱品嘉及其辯護人就證人呂大平於
    警詢中陳述之證據能力均未爭執，亦未於言詞辯論終結前聲
    明異議，依上開說明，視為被告同意此部分證人於警詢中之
    陳述作為證據，本院審酌此部分筆錄作成時之情形，亦認適
    當，自得採為證據，合先敘明。
乙、實體部分
一、上開事實，業據被告於本院審理中坦承不諱，核與證人呂大
    平於警詢中所證述之情節相符，並有道路交通事故調查報告
    表（一）、（二）、道路交通事故現場圖1 張、現場暨車損
    照片15張在卷可憑。又被害人戴士騰確因本件車禍受有上述
    之傷害而死亡，業經臺灣花蓮地方法院檢察署檢察官督同法
    醫師相驗屬實，並製有相驗筆錄、相驗屍體證明書、檢驗報
    告書在卷可憑。
二、按閃光紅燈表示「停車再開」，車輛應減速接近，先停止於
    交岔路口前，讓幹道車優先通行後認為安全時，方得續行。
    道路交通標誌標線號誌設置規則第211條第1項第2 款定有明
    文。次按駕駛人駕駛汽車，應遵守道路交通標誌、標線、號
    誌之指示。再汽車行駛至交岔路口，其行進、轉彎，應依下
    列規定：..五、左轉彎時，應距交岔路口30公尺前顯示方向
    燈或手勢，換入內側道或左轉車道，行至交岔路口中心處左
    轉，並不得占用來車道搶先左轉。..七、轉彎車應讓直行車
    先行。道路交通安全規則第90條、第102條第5款、第7 款分
    別定有明文。被告駕駛自小客車自應遵守上開規定。而肇事
    當時為晴天之夜間、該路段夜間有照明，為鋪設柏油、路面
    乾燥、無缺陷、無障礙物、視線良好，限速時速50公里之道
    路，此為上開道路交通事故調查報告表所載明，故並無不能
    注意之情形，被告為支線道之轉彎車，竟疏未暫停讓幹道之
    直行車先行，復未到交岔路口中心處即搶先左轉，致與被害
    人所騎乘之機車相撞，自應負過失責任。本案經檢察官送臺
    灣省車輛行車事故覆議鑑定委員會鑑定，亦認被告駕駛自用
    小客車行經閃光紅燈號誌之交岔路口，支線道車疏未暫停讓
    幹線道車先行，且未達路口中心處即占用來車道搶先左轉不
    當，為肇事主因；被害人酒精濃度超過法定值駕駛重機車，
    行經閃光黃燈號誌交岔路口，疏未減速慢行，注意安全小心
    通過，反超速行駛，為肇事次因，有該會99年8月2日覆議字
    第0996202888號函所附覆議意見書在卷可參。又被告之過失
    行為與被害人死亡間，有相當因果關係。是被告自白核與事
    實相符，應堪採信。本案事證明確，被告犯行，洵堪認定，
    應依法論科。
三、核被告所為，係犯刑法第276條第1項過失致死罪。按汽車駕
    駛執照為駕駛汽車之許可憑證，駕駛執照吊扣期間駕車者，
    應處汽車駕駛人罰鍰並當場禁止其駕駛及扣留其車輛牌照，
    此觀道路交通安全規則第50條第1 項前段及道路交通管理處
    罰條例第21條第1項第7款規定自明，足認吊扣駕駛執照期間
    絕對禁止該駕駛人駕車，被告車禍時係於駕駛執照遭吊扣期
    間，有證號查詢汽車駕駛人資料1 紙可按，其猶駕駛汽車肇
    事，致使被害人死亡，自係無駕駛執照駕車因而致人死亡，
    應依道路交通管理處罰條例第86條第1項加重其刑（最高法
    院91年台上第5274號判決參照）。再其肇事後，於警方發覺
    其係肇事者之前，在警方至現場處理時，主動向警方自首為
    肇事者而接受裁判，有肇事人自首情形紀錄表乙份在卷可參
    ，爰依刑法第62條前段減輕其刑，並依法先加後減之。爰審
    酌被告並無前科，此有臺灣高等法院被告前案紀錄表在卷可
    參，素行良好，在駕照吊扣期間，無照駕駛自小客車，因行
    車疏忽致發生本件車禍，其與被害人雙方過失之程度，被害
    人因而受傷不治死亡，造成被害人家屬無法彌補之傷痛，所
    生損害非小，且迄今未與被害人家屬達成和解，甚至未賠償
    分文，兼衡其肇事後坦承犯行，及其家庭經濟情況等一切情
    狀，量處如主文所示之刑，以資懲儆。
據上論斷，應依刑事訴訟法第299條第1項前段，道路交通管理處
罰條例第86條第1項，刑法第276條第1項、第62 條前段，刑法施
行法第1條之1，判決如主文。
本案經檢察官林英正到庭執行職務。
中    華    民    國   100    年    5     月    30    日
                  刑事第三庭    法  官  李世華
以上正本證明與原本無異。
如不服本判決應於收受送達後10日內向本院提出上訴書狀，並應
敘述具體理由。其未敘述上訴理由者，應於上訴期間屆滿後20日
內向本院補提理由書(均須按他造當事人之人數附繕本)「切勿逕
送上級法院」。告訴人或被害人如對於本判決不服者，應具備理
由請求檢察官上訴，其上訴期間之計算係以檢察官收受判決正本
之日期為準。
中    華    民    國   100    年    5     月    30    日
                                書記官
附錄論罪科刑法條：
刑法第276條第1項
因過失致人於死者，處 2 年以下有期徒刑、拘役或 2 千元以下
罰金。